【裁判字號】    98,交聲,287
【裁判日期】    981030
【裁判案由】    違反道路交通管理處罰條例聲明異議
【裁判全文】
臺灣新竹地方法院交通事件裁定  98年度交聲字第287號
原處分機關  交通部公路總局新竹區監理所新竹市監理站
異  議  人
即受處分人  甲○○
上列異議人即受處分人因違反道路交通管理處罰條例案件，對於
交通部公路總局新竹區監理所新竹市監理站98年5月6日所為之竹
監新三字第裁51—E00000000 號裁決書就罰鍰部分聲明異議，本
院裁定如下：
    主  文
原處分關於罰鍰新臺幣肆萬伍仟元部分撤銷。
上開罰鍰撤銷部分，甲○○不罰。
    理  由
一、原處分意旨略以：異議人即受處分人甲○○於民國97年5 月
    1 日上午7 時10分許，騎乘車牌號碼072 ─BTQ 號重型機車
    ，行經新竹市○○路、竹光路口，遭新竹市警察局交通一分
    隊員警查獲酒後駕車肇事，當場測得其血液酒精濃度達205.
     49mg/dl，換算呼吸值酒精濃度高達每公升1.02745 毫克（
    MG /L） 超過標準值（0.25MG/L以上），乃以竹市警交字第
    E00000000 號舉發違反道路交通管理事件通知單（下稱舉發
    通知單）當場舉發，異議人不服，原處分機關即交通部公路
    總局新竹區監理所復以違規事實屬實，依照道路交通管理處
    罰條例第35條第1 項第1 款、第24條第1 項第2 款（裁決書
    漏載第24條第1 項第2 款）之規定，裁處異議人罰鍰新臺幣
    （下同）45,000元、吊扣駕駛執照12個月，施以道安講習之
    處分等語。
二、本件異議意旨略以：異議人於上揭時、地酒醉駕車，臺灣新
    竹地方法院鑒察關予以緩起訴處分，罰款50,000元，為什麼
    監理站又要罰款？異議人已將罰款50,000元給新竹市觀護志
    工協進會，請原處分機關能體諒不要「一事兩罰」，請求撤
    銷罰款等語。
三、按汽車駕駛人飲用酒類或其他類似物後其吐氣所含酒精濃度
    超過每公升0.25毫克或血液中酒精濃度超過0.05% 以上，不
    得駕車；又汽車駕駛人，駕駛汽車經測試檢定有酒精濃度超
    過規定標準之情形者，處新臺幣（下同）15,000元以上60,0
    00元以下罰鍰，並當場移置保管該汽車及吊扣其駕駛執照1
    年，及應接受道路交通安全講習，道路交通安全規則第114
    條第2 款、道路交通管理處罰條例第35條第1 項第1 款、第
    24條第1 項第2 款分別定有明文。
四、經查：
  (一)異議人於上開時地酒後駕車，經警測得其血液酒精濃度達20
    5.49mg/dl ，換算呼吸值酒精濃度高達每公升1.02745 毫克
    ，超過標準值，因予舉發「酒後駕車」違規，惟異議人涉犯
    刑法第185條之3公共危險罪，業經臺灣新竹地方法院檢察署
    檢察官（下稱新竹地檢署檢察官）於97年5 月28日以97年度
    偵字第3314號為緩起訴處分，其期間為1 年，異議人並應向
    新竹市觀護志工協進會支付50,000元，嗣新竹地檢署檢察官
    依職權送請再議，亦經臺灣高等法院檢察署檢察長以97年度
    上職議字第6915號處分書駁回在案，異議人並已支付緩起訴
    處分金50,000元等情，有前開緩起訴處分書、臺灣高等法院
    檢察署號處分書及台北富邦銀行存摺類存款存入存根各1 份
    附卷可參，並據本院調閱臺灣新竹地方法院檢察署97年度偵
    字第3314號偵查卷核閱屬實，是異議人確有酒後超過規定標
    準駕駛動力交通工具之違反道路交通管理處罰條例及涉及公
    共危險罪之行為，且該公共危險罪嫌並已依緩起訴處分繳納
    緩起訴處分金期滿未經撤銷等事實，均堪認定。
  (二)按94年2 月5 日公布，於95年2 月5 日施行之行政罰法第26
    條規定：「一行為同時觸犯刑事法律及違反行政法上義務規
    定者，依刑事法律處罰之。但其行為應處以其他種類行政罰
    或得沒入之物而未經法院宣告沒收者，亦得裁處之。前項行
    為如經不起訴處分或為無罪、免訴、不受理、不付審理之裁
    判確定者，得依違反行政法上義務規定裁處之。」。又其他
    種類行政罰，係指違反行政法上之義務應受「裁罰性」之「
    不利處分」，依行政罰法第2 條規定，包括限制或禁止行為
    之吊扣證照處分及警告性之講習處分在內。究其立法目的，
    一行為同時觸犯刑事法律及違反行政法上義務規定時，由於
    刑罰與行政罰同屬對不法行為之制裁，而刑罰之懲罰作用較
    強，故依刑事法律處罰，即足資警惕時，實無一事二罰再處
    行政罰之必要；且刑事法律處罰，由法院依法定程序為之，
    較符合正當法律程序，應予優先適用，但罰鍰以外之沒入或
    其他種類行政罰，因兼具維護公共秩序之作用，為達行政目
    的，行政機關仍得併予裁處。
  (三)次按94年12月28日修正公布，並於95年7 月1 日施行之道路
    交通管理處罰條例第35條第8 項規定：「前項汽車駕駛人，
    經裁判確定處以罰金低於本條例第92條第3 項所訂最低罰鍰
    基準規定者，應依本條例裁決繳納不足最低罰鍰之部分。」
    ，對照行政罰法第26條關於一事不二罰之規定，係於94年2
    月5 日公布，於95年2 月5 日施行，顯見上開處罰條例規定
    之立法目的應係考量適用行政罰法第26條後，在酒後駕車違
    規應受刑事處罰者，刑罰處罰額度低於行政罰之流弊。
  (四)又刑事訴訟法第253 條之1 所指之緩起訴處分，其內容、要
    件與依刑事訴訟法第252 條所為之不起訴處分迥異，緩起訴
    處分為介於起訴、與微罪職權不起訴間之緩衝設計，而檢察
    官為緩起訴處分時，依刑事訴訟法第253 條之2 第1 項規定
    對被告所為之指示及課予之負擔，雖非刑罰，但對被告而言
    ，仍有財產減少及自由受限之影響，在性質上具有實質制裁
    之效果，是緩起訴之被告依檢察官緩起訴處分命令，向國庫
    或公益團體繳納捐款者，乃係履行檢察官緩起訴處分之命令
    ，在性質上當屬處分金，而與刑罰之罰金無異。從而，道路
    交通管理處罰條例第35條第8 項所規定之「罰金」，在解釋
    上應包括依檢察官緩起訴處分命令而向國庫或公益團體繳納
    捐款之情形在內，是異議人如已依檢察官之緩起訴處分命令
    ，向國庫或公益團體繳納捐款，即已履行檢察官為緩起訴處
    分命令所課予之負擔，核與該條項所定之「經裁判確定處以
    罰金」情形無異，倘其所繳納款項之金額未低於最低罰鍰基
    準規定者，即不應再受同種類之行政罰之罰鍰制裁；惟如其
    因同一行為所受之罰金刑事處分低於最低罰鍰基準規定時，
    交通裁罰機關自仍得裁處該行為人不足部分之罰鍰。
  (五)查本件異議人酒後超過規定標準而駕駛動力交通工具之行為
    ，同時涉犯道路交通管理處罰條例第35條第1項第1款規定及
    刑法第158條之3之公共危險罪，其中刑事部分，業經臺灣新
    竹地檢署檢察官緩起訴處分確定，異議人並已依檢察官指示
    之負擔條件支付緩起訴處分金50,000元，且該公共危險罪嫌
    並已依緩起訴處分繳納緩起訴處分金等情，已據前述，而前
    開緩起訴於98年6 月23日期滿未經撤銷，亦有臺灣高等法院
    被告前案紀錄表，偵查卷附之臺灣新竹地方法院檢察署檢察
    官執行緩起訴處分命令通知書在卷可稽。核此緩起訴處分附
    加條件之履行固非刑法所定刑罰之種類，但已影響被告之財
    產權權益，具有實質刑罰之效果，實質上應可該當行政罰法
    第26條第1 項「依刑事法律」之刑事處分規定及道路交通管
    理處罰條例第35條第8 項規定之「罰金」，而參諸違反道路
    交通管理事件統一裁罰基準表所載，對於駕駛人騎乘機器腳
    踏車，而其吐氣所含酒精濃度超過每公升0.55毫克以上，於
    期限內繳納或聽候裁決者，其最低應納罰鍰之數額為45,000
    元，是以異議人已依檢察官緩起訴處分支付50,000元，依前
    揭說明，已較最低罰鍰數額為高，即無重複處罰之必要。
六、綜上所述，本件異議人確有道路交通管理處罰條例第35條第
    1 項第1 款所定之交通違規行為，惟原處分機關漏未斟酌上
    揭行政罰法第26條第1 項之規範目的，遽就罰鍰部分，對異
    議人為上開裁罰，尚有未當，本院爰將原處分關於此部分撤
    銷，並依上開規定自為裁定如主文第2 項所示。再者，原處
    分機關對異議人上開酒後駕車之違規行為，施以其他種類行
    政罰部分，除應援引道路交通管理處罰條例第35條第1 項第
    1 款之規定，吊扣駕駛執照1 年外，另並應依同條例第24條
    第1 項第2 款之規定，施以道路交通安全講習，原處分機關
    援引上揭道路交通管理處罰條例規定對異議人為裁罰，自屬
    適法有據，且未違反行政罰法第26條第1 項之規定，惟異議
    人聲明異議意旨並未指摘及此，本院自無庸另為裁處，均附
    此敘
七、據上論斷，應依道路交通案件處理辦法第19條、第20條，裁
    定如主文。
中    華    民    國    98    年    10    月    30    日
                        交通法庭      法  官    邱玉汝
以上正本證明與原本無異。
如不服本裁定，應於裁定送達後5日內向本院提出抗告狀。
中    華    民    國    98    年    10    月    30    日
                                      書記官    陳怡芳


司法院資訊處製作；財團法人民間司法改革基金會備份。
